臺灣士林地方法院民事判決　九十年度訴字第四五五號
　　原　　　告　甲○○
　　被　　　告　博銳科技股份有限公司
　　法定代理人　乙○○
右當事人間給付工資等事件，本院判決如左：
    主    文
被告應給付原告新臺幣陸拾柒萬貳仟元。
原告其餘之訴駁回。
訴訟費用由被告負擔四分之三，餘由原告負擔。
    事實及理由
一、原告主張：原告於民國八十九年四月十日起，在被告公司擔任品管課長職務，於
    八十九年五月二日上午七時四十分許，騎乘機車在上班途中發生車禍，左腳骨折
    ，經送醫後，原告隨即於同日八時五十分通知公司主管梁先生請假至五月九日，
    如五月九日門診後無異常狀況，五月十日即可上班。然於五月九日門診時，醫師
    告知需進行手術開刀，原告即速電被告公司主管梁先生報備請假至五月十六日。
    嗣原告出院並於八十九年五月十七日至公司上班時，因左腳仍然疼痛，且持柺杖
    行動不便，故擬再請假，惟管理部人員稱依公司規定，如要繼續休假，必需以留
    職停薪方式辦理，經原告一再告以上班途中車禍，應屬職業災害，被告應給予公
    傷假未果，原告只好填妥留職停薪申請，交被告公司副總經理核准，詎被告竟於
    同月二十二日即將原告之勞保、健保退保，且於原告於同年六月一日上班時，即
    要求原告辦理移交而終止兩造僱傭契約，惟被告終止兩造僱傭契約顯不合法，是
    其終止不生效力，原告仍得依僱傭關係請求薪資，故被告應給付原告八十九年五
    月一日至九十年七月三十一日之薪資七十二萬元、預告期間之工資三萬二千元、
    資遣費六萬四千元、及依侵權行為之法律關係請求侵害原告工作權之精神慰撫金
    二十萬元，並扣除已向勞保局請領之職災給付十一萬零五百七十三元後，合計被
    告應給付九十萬五千四百二十七元等語。並聲明：被告應給付原告九十萬五千四
    百二十七元。
二、被告則以：（一）兩造間之勞資爭議，業經台北市政府勞工局八十九年九月十五
    日調解成立，故被告若有不履行之情事，原告亦僅得依法向該管法院聲請裁定強
    制執行，本不得提起訴訟，是原告起訴，顯無保護必要，應以判決駁回。且按台
    北市政府調解紀錄所成立之調解內容係附條件之契約，即以勞保局核定為職業災
    害為條件，條件成就時，被告始有支付原告自八十九年五月一日至八十九年十月
    三十一日之工資，及依十二分之七比例發給原告資遣費之義務，然原告申請職業
    災害給付，業經勞工保險局認定屬普通傷害，不得視為職業傷害，是調解所附條
    件未成就，被告無依調解紀錄支付之義務。（二）原告於八十九年五月二日來電
    謂其車禍受傷，而向被告公司其上級主管口頭請假，經被告准假至八十九年五月
    八日，原告原應於五月九日至公司銷假上班，並補相關請假證明文件，然原告遲
    於同年十七日，始提出台北市警察局交通大隊道路交通案件代保管物件臨時收據
    影本一紙，且依該收據亦僅載明時間為八十九年五月二日八時五十分，事由為行
    照逾期，未能證明原告確於上班途中發生車禍之事實。原告於假滿五月九日，未
    提出請假之證明文件，本已違反被告公司職工管理規則，經被告認定自八十九年
    五月九日起屬曠職，其曠職逾三日，而為被告解僱，合於勞動基準法第十二條第
    六款之規定，況依被告於八十九年五月十五日寄發之請假超限通知，原告已曠職
    四十五小時，被告實無從准其留職停薪之聲請，且該留職停薪之申請，雖有各級
　　主管之簽署，然未經人事單位及被告公司負責人之批示同意，亦難執為被告核准
　　之依據，是原告主張經被告同意續假至八十九年五月三十一日，並無理由等語，
　　資為抗辯。並聲明駁回原告之訴。
三、按勞資爭議經調解成立或仲裁者，當事人之一方不履行其義務時，他方當事人得
　　向該管法院聲請裁定強制執行。勞資爭議法第三十七條定有明文。被告抗辯系爭
　　勞資爭議，前由原告向台北市政府申請調解，並經台北市政府勞工局於八十九年
　　九月十五日調解成立，是原告再行起訴，其訴顯無保護必要云云。惟查，系爭勞
　　資爭議之調解內容為：一、資方已向勞保局申請職業災害，惟勞方提供資料不足
　　，尚須補件。二、雙方同意補齊必要之資料，並請由勞方逕自向勞保局申請，而
　　由公司於申請表加蓋公司章。三、如勞保局核定為職業災害，資方同意發給勞方
　　自八十九年五月一日至八十九年十月三十一日之工資，並依十二分之七之比例發
　　給資遣費。四、勞資雙方均於調解紀錄簽署，本件調解成立。此有台北市政府勞
　　資爭議調解紀錄附卷可稽，是依調解內容以觀，資方即被告依調解應為之給付義
　　務，乃以勞保局就原告所受之傷害，是否核定為職業災害為條件，而本件原告申
　　請勞工保險職業傷病給付，該局認原告於八十九年五月二日發生之交通事故，係
　　因原告未依規定駛入來車道，故違反勞工保險被保險人因執行職務而致傷病審查
　　準則第十八條規定，不得視為職業傷害。此有該局九十年四月二十七日九十保給
　　字第六０一七一０六號函附卷可稽，是勞保局並未核定本件原告所受傷害為職業
　　災害，而前開調解，就兩造於勞保局未核定職業災害時，兩造爭議如何解決未為
　　任何約定或調解，亦為兩造所是認，故原告起訴為本件請求，尚難謂顯無保護必
　　要，被告此部分之抗辯，尚不足取，先予敘明。
四、原告主張自八十九年四月十日起，任職被告公司擔任品管課長，月薪四萬八千元
    等情，業據原告提出員工薪資單為證，而原告於八十九年五月二日七時四十分騎
    乘車號ＪＡＱ─八八七號機車上班途中，在台北市○○路○段七十五巷二十四弄
    口，與車號ＥＦ─七０六一號自小客車發生交通事故受傷，致左脛骨外髁骨折、
　　左踝擦傷等情，亦據原告提出台北市政府警察局交通大隊交通事故肇事原因初步
　　分析研表、台北市政府警察局交通大隊道路交通案件代保管物件臨時收據、道路
　　交通事故調查報告表、診斷證明書為憑，且為被告所不爭執，故原告此部分之主
　　張，堪信為真實。
五、原告主張因住院手術及傷後療養請假至八十九年五月三十一日，惟八十九年六月
    一日上班時，被告卻非法片面終止勞動契約，被告則抗辯原告於八十九年五月二
    日來電謂其車禍受傷，經被告准假至八十九年五月八日，原告本應於假滿五月九
    日至公司銷假上班，並補相關請假證明文件，然原告遲於同年月十七日始提出台
    北市警察局交通大隊道路交通案件代保管物件臨時收據影本，然仍未提出原告確
　　於上班途中發生車禍之事實，故已違反被告公司職工管理規則，經被告認定原告
    自八十九年五月九日曠職，因原告曠職逾三日，故被告依勞動基準法第十二條第
    一項第六款之規定終止勞動契約，於法自無不合等語。惟查：
（一）勞工無正當理由繼續曠工三日者，雇主得不經預告終止契約，勞動基準法第十
　　　二條第一項第六款定有明文。據此規定可知，雇主得不經預告契約者，必須具
　　　備：（一）勞工無正當理由曠工，（二）繼續曠工三日之法定要件，若僅符合
　　　其中之一者，尚不構成終止契約之事由。最高法院八十四年台上字第一二七五
　　　號判決可資參照。被告抗辯原告僅請假至八十九年五月八日，應於八十九年五
　　　月九日上班並補據請假證明之事實，為原告所否認，並稱因傷處需住院開刀，
　　　已向被告公司主管續假至八十九年五月十七日，經參酌兩造不爭執真正，且由
　　　被告所出具之「請假超限通知」，其上載明：「該員於五月二日上班時車禍骨
　　　折，入院療養，已報備病假處理，預定五月十七可回職上班。請假將依公司人
　　　事規章處置，超限部分，亦應依無薪病假辦理，此項措施，已獲該員口頭認可
　　　」，足認原告確向被告報備請假至八十九年五月十六日，是被告抗辯原告僅請
　　　假至八十九年五月八日，故其自八十九年五月九日起有曠工情事，已與事實不
　　　符；且查被告主張原告自八十九年五月九日起，連續曠工三日，而原告係因於
　　　八十九年五月九日住院並行復位及鋼板內固定術，於五月十四日出院等情，有
　　　診斷證明書附卷可稽，故被告既係因傷住院，自難認其未能上班工作係無正當
　　　理由，故被告執此終止勞動契約，於法顯有未合。
（二）被告雖另辯稱，原告於八十九年五月十七日留職停薪之申請未獲核准云云，惟
      查原告主張其所提留職停薪之申請書，於八十九年五月十七日經被告公司徐副
      總經理在其上簽名核准等情，有原告所提出之留職停薪申請書影本附卷可稽，
      就該簽名之事實，被告並不爭執，僅辯稱該公文未完成核閱流程云云，惟本件
      留職停薪申請，既經公司副總經理簽名，以簽名者於公司職務之位階，應認有
      准原告申請之意，否則何需於申請書上簽名？又被告公司徐副總經理於事後之
      五月二十日改以簽註意見表示原告請假超限不得辦理留職停薪云云，惟查依被
      告公司職工管理規則第四章第一條有關病假之規定：１、普通傷病全年合計未
      超過三十日者，工資折半發給。２、合計超過三十日者，可以依事假辦法處理
      ，仍未痊癒，得申請留職停薪．．．，而原告受傷既經請假至八十九年五月十
      六日已如前述，被告復未舉證原告如何請假超限不符規定致不得辦理留職停薪
      ，則其所辯自難憑採。
（三）雖被告抗辯原告未依職韟P一之事實上及法律上之原因，從池邞N醫及相關車
      禍證明，惟按勞工請假時，應於事前親自以口頭或書面敘明請假理由及日數。
      但有急病或緊急事故，得委託他人代辦請假手續時，雇主得要求勞工提出有關
      證明文件。勞工請假規則第十條定有明文，是依該勞工請假規則之規定，雇主
      固得要求勞工提出請假證明，然並無限定請假證明文件提出之時間。本件原告
　　　確因車禍受傷就醫等情，已據原告提出前開台北市政府警察局大隊交通事故肇
　　　事原因初步分析研表、台北市政府警察局交通大隊道路交通案件代保管物件臨
　　　時收據、道路交通事故調查報告表、診斷證明書為憑，被告雖稱原告未於五月
　　　八日上班時提出證明文件，惟查被告係請假至五月十六日等情，已經認定如前
　　　，而其所提出之前開台北市政府警察局交通大隊道路交通案件代保管物件臨時
　　　收據，或不足證明被告是否因車禍受傷，惟以原告當時須賴拐杖行走，其確有
　　　受傷之事實甚明，故原告應非不能提出有關之請假證明文件，而係原告因受傷
　　　害行動不便，未及向醫院及交通單位請領證明之故，是被告以原告所提出之請
　　　假證明不足而逕認其未按規定補辦請假手續，以曠職論處，實屬過苛，亦與勞
　　　工請假規則之規定不合，是其所辯，亦無足採。
      綜上，被告以原告曠工三日為由，終止兩造間之勞動契約，於法不合，原告主
      張被告非法解僱之事實，堪以認定。
六、按僱用人受領勞務遲延者，受僱人無補服勞務之義務，仍得請求報酬。但受僱人
    因不服勞務所減省之費用，或轉向他處服勞務所取得或故意怠於取得之利益，僱
    用人得由報酬內扣除之，民法第四百八十七條前段定有明文。本件被告以原告連
    續曠工三日而終止勞動契約既不合法，已如前述，則兩造勞動契約仍有效存在，
    原告於八十九年六月一日至被告公司上班而提出勞務，為被告拒絕而命其辦理移
    交，原告自屬受領勞務遲延，被告依法無補服勞務之義務，原告仍應依約給付薪
    資，是原告主張被告應給付八十九年五月一日至九十年六月三十日之薪資六十七
    萬二千元（48000X14=672000）之範圍，核屬有據，應予准許，至於逾前開範圍
    之數額，因原告自承已於九十年七月已另至他處任職，故依前開規定，此部分自
    應予以扣除，未能准許。
七、原告主張請求資遣費及預告期間之工資部分，因原告既主張被告非法終止勞動契
    約，則被告自非依勞動基準法第十一條或第十三條但書規定終止勞動契約甚明，
    故原告依勞動基準法第十六條、十七條之規定請求資遣費及預告期間之工資，應
    屬無據。又原告主張被告侵害其工作權，而依侵權行為之規定，請求精神補償部
    分，按不法侵害他人之身體、健康、名譽、自由、信用、隱私、貞操或不法侵害
    其他人格法益而情節重大者，被告雖非財產上之損害，亦得請求賠償相當之金額
    。惟本件原告主張之工作權並非前開法條列舉之人格權，且原告就被告侵害其何
    項人格法益且情節重大之事實，亦未舉證以其說，是其此部分主張，尚難憑採，
    亦應予駁回。
八、綜上，原告依勞動契約請求被告給付薪資於六十七萬二千元之範圍內，為有理由
    ，逾此部分之請求，核屬無據，均應駁回。
九、據上論斷：原告之訴為一部有理由，一部無理由，並依民事訴訟法第七十九條但
    書，判決如主文。
中　　　華　　　民　　　國　　九十一　　年　　　十　　　月　　　十八　　日
                                    臺灣士林地方法院民事第一庭
~B法　　　官　劉穎怡
右為正本係照原本作成。
如對本判決上訴須於判決送達後廿日內向本院提出上訴狀。
中　　　華　　　民　　　國　　九十一　　年　　　十　　　月　　二十五　　日
~B法院書記官　陳雪麗
